【裁判字號】    98,中簡上,1107
【裁判日期】    990111
【裁判案由】    詐欺
【裁判全文】
臺灣臺中地方法院刑事判決          98年度中簡上字第1107號
上  訴  人  臺灣臺中地方法院檢察署檢察官
被      告  戊○○
上列上訴人因詐欺案件，不服本院臺中簡易庭中華民國98年10月
16日98年度中簡字第3311號第一審簡易判決（聲請簡易判決處刑
案號：98年度偵字第16074號、第14239號、第16075號及移送併
辦：98年度偵字第12570號），提起上訴及移送併辦（98年度偵
字第25962號、第25960號、第25961號），本院管轄之第二審合
議庭判決如下：
    主  文
原判決撤銷。
戊○○幫助意圖為自己不法之所有，以詐術使人將本人之物交付
，累犯，處拘役伍拾日，如易科罰金，以新臺幣壹仟元折算壹日
。
    犯罪事實
一、戊○○前於民國88年間因違反懲治盜匪條例案件，經法院判
    處有期徒刑8年確定，於93年5月20日假釋並付保護管束，又
    於94年間再因施用毒品案件，經法院分別判處有期徒刑6月
    、8月，應執行有期徒刑1年確定，嗣經撤銷假釋執行殘刑、
    接續執行及依減刑條例減刑，甫於97年3月26日執行完畢。
    詎猶未知悔改，因缺錢使用，見報上載有貸款之廣告，經去
    電聯絡後，有一姓名、年籍不詳自稱「阿賓」之成年男子要
    求戊○○需提供手機門號，戊○○可預見提供手機門號予他
    人使用，有遭詐欺集團利用以詐欺他人財物之可能，竟為取
    得款項，仍基於縱若有人持以犯罪，亦無違反其本意之幫助
    詐欺之不確定故意，於97年12月中旬某日，將其分別於97年
    11月17日、12月10日所申辦之行動電話門號0000000000、0
    000000000號SIM卡，在其位於臺中市○○區○○路2段337巷
    2號13樓之住處樓下，交付予「阿賓」指派前來，真實姓名
    年籍不詳、綽號「小美」之成年人。嗣上開「阿賓」、「阿
    美」及所屬詐欺集團成員旋基於為自己不法所有之意圖，以
    於網路刊登不實拍賣訊息之詐騙方式，致如附表所示之被害
    人陷於錯誤，分別匯款如附表所示之金額至詐欺集團成員提
    供之帳戶內（詳如附表所示）。後因渠等遲未接獲物品，且
    無法與前揭行動電話門號之持有人取得聯繫，報警處理後始
    悉上情。
二、案經高雄市政府警察局左營分局、苓雅分局、高雄縣政府警
    察局湖內分局報告臺灣高雄地方法院檢察署呈請臺灣高等法
    院檢察署檢察長令轉臺灣臺中地方法院檢察署檢察官及臺中
    市刑警大隊、臺中市警察局第一分局、臺中縣警察局清水分
    局報告該署檢察官偵查起訴。
    理      由
一、被告以外之人於偵查中向檢察官所為之陳述，除顯有不可信
    之情況外，得為證據，刑事訴訟法第159條之1第2項定有明
    文。且按現行刑事訴訟法為保障被告之反對詰問權，排除具
    有虛偽危險性之傳聞證據，以求實體真實之發見，於該法第
    159條第1項明定被告以外之人於審判外之言詞或書面陳述，
    除法律有規定者外，不得作為證據。而刑事訴訟法第159 條
    之1至159條之4有傳聞法則之例外規定，且被告以外之人於
    審判外之陳述，雖不符前4條之規定，而經當事人於審判程
    序同意作為證據，法院審酌該言詞陳述或書面陳述作成時之
    情況，認為適當者，亦得為證據；當事人、代理人或辯護人
    於法院調查證據時，知有第159條第1項不得為證據之情形，
    而未於言詞辯論終結前聲明異議者，視為有前項之同意，刑
    事訴訟法第159條之5定有明文。本件檢察官、被告及辯護人
    並未就以下被告以外之人於審判外之陳述（含書面陳述）有
    所爭執，且迄於言詞辯論終結前，均未主張有刑事訴訟法第
    159條第1項不得為證據之情形，是應認已同意作為證據，且
    經本院審酌後，認無不適當之情形，應認均有證據能力，合
    先敘明。
二、前揭犯罪事實，業據被告戊○○於偵查及本院審理中坦承不
    諱，核與證人即被害人己○○、丁○○、庚○○、乙○○及
    證人丙○○、吳純瑤、馮凱護、張秀樺、馮永寶、許吉雄、
    蕭守銘、傅永和、顧容慈等分別於警詢及偵查中之供述情節
    相符，並有如附表所示之證據在卷可佐，足認被告之自白與
    事實相符，堪予採信。是本件事證明確，應依法論科。
三、被告提供其申辦之行動電話門號SIM卡供詐欺集團使用，被
    告對前開門號可能會被利用作犯罪工具，有所預見，對犯罪
    構成事實，預見其發生而其發生並不違背其本意，依刑法第
    13條第2項之規定，亦應以故意論。該收取被告上開門號之
    成年男子與其他詐欺集團成年成員共同基於意圖為自己不法
    之所有，以上開方式為詐術，使被害人等陷於錯誤，而依其
    等指示匯款，是其等所為，係犯刑法第339條第1項之詐欺取
    財罪。被告將其上開電話門號SIM卡交付予該成年男子供詐
    騙財物使用，顯係基於幫助詐欺取財之犯意，且其所為係詐
    欺取財罪構成要件以外之行為，核其所為，係犯刑法第30條
    第1項前段、第339條第1項之幫助詐欺取財罪，依刑法第30
    條第2項規定，依正犯之刑減輕之。又被告以1行為同時交付
    其所申辦之2支行動電話門號SIM卡供不詳之成年詐欺集團成
    員使用，並侵害如附表所示被害人之財產法益，為想像競合
    犯，應依刑法第55條前段規定，從一重論以幫助詐欺取財罪
    處斷。又被告有如事實欄所示之科刑紀錄，此有臺灣高等法
    院被告前案紀錄表1份在卷可稽，其於5年內故意再犯本件有
    期徒刑以上之罪，應依刑法第47條第1項規定論以累犯，依
    法加重其刑，並先加後減之。聲請簡易判決處刑意旨雖未論
    及被告提供行動電話門號0000000000、0000000000號幫助詐
    欺集團成員向庚○○、劉昱峰、乙○○詐取財物之犯罪事實
    ，惟此部分與已起訴之部分具有想像競合犯之裁判上一罪關
    係，為起訴效力所及，且經檢察官移送併辦，本院自應併予
    審理，附此敘明。
四、原審予以論罪科刑，固非無見。惟本件被告係基於幫助詐欺
    取財之犯意，且其所為係詐欺取財罪構成要件以外之行為，
    應為幫助犯，原判決論以詐欺罪之正犯，即有未洽；另原審
    未及審酌移送併辦部分（被害人劉昱鋒、乙○○部分）之犯
    行，亦有未洽，檢察官請求撤銷原審判決且併予審判為有理
    由，本院應將原判決撤銷改判。爰審酌被告提供行動電話SI
    M卡門號供他人非法使用，助長社會詐欺犯行及增加查緝犯
    罪之困難，並造成被害人財產上之損害，其行為殊屬不當，
    惟念及其本身並未實際參與詐欺集團之運作，責難性較小，
    犯後亦坦承犯行，頗知悔悟，犯後態度良好等一切情狀，量
    處如主文所示之刑，並諭知易科罰金之折算標準。
五、移送併辦意旨另以：被告戊○○可預見提供金融機構帳戶、
    手機門號予他人使用，有遭詐欺集團利用以詐欺他人財物之
    可能，竟仍基於幫助詐欺取財之不確定故意，於97年12月中
    旬某日，在其位於臺中市○○區○○路2段337巷2號13樓之
    住處樓下，將其申辦臺中市○○路郵局帳號00000000000000
    號之存摺、金融卡、密碼連同前揭行動電話門號0000000000
    、0000000000號SIM卡，交付予真實姓名年籍不詳、綽號「
    小美」之成年人。嗣詐欺集團成員基於為自己不法所有之意
    圖，以於網路刊登不實拍賣訊息之詐騙方式，致被害人許政
    斌、范瑋婷陷於錯誤，分別於97年11月29日下午2時53分許
    及11月29日下午3時20分許，匯款2萬9987元、1萬102元（應
    係1萬012元之誤）至被告之上開郵局帳戶內，因認被告此部
    分亦涉有幫助詐欺取財罪嫌。然訊據被告於本院準備程序中
    自承：上開帳號之存摺、提款卡及密碼，與電話SIM卡係不
    同時間交付，係先於97年11月26日，交付存摺、提款卡及密
    碼予該「小美」之人，其後再於同年12月中旬某日，另行交
    付本案之行動電話SIM卡2張等語，核與卷附之行動電話服務
    申請書所示，被告係分別於97年11月17日、12月10日申辦本
    案0000000000、0000000000號之行動電話SIM卡之情節相符
    。
    準此，被告交付上開帳戶資料與交付行動電話SIM卡2張，並
    非同一次所為，且其交付之物品性質不同、時間復相隔近月
    ，顯係基於各別犯意為之，核無裁判上一罪關係，自非原聲
    請簡易判決起訴效力所及，本院就此部分自無從予以審酌，
    應退由檢察官另為適法之處理，併此指明。
據上論斷，應依刑事訴訟法第455條之1第3項、第369條第1項前
段、第364條、第299條第1項前段，刑法第30條第1項前段、第2
項、第339條第1項、第55條、第41條第1項前段、第47條第1項，
刑法施行法第1條之1第1項、第2項前段，判決如主文。
本案經檢察官甲○○到庭執行職務。
中    華    民    國    99    年    1     月    11    日
                  刑事第九庭審判長法  官  朱光國
                                  法  官  唐光義
                                  法  官  吳幸芬
上正本證明與原本無異。
本件不得上訴。
                                  書記官  黃毅皓
中    華    民    國    99    年    1     月    11    日
附錄本案論罪科刑法條：
刑法第339條第1項：
意圖為自己或第三人不法之所有，以詐術使人將本人或第三人之
物交付者，處5年以下有期徒刑、拘役或科或併科1千元以下罰金
。
附表：
┌──┬───┬──────────┬─────────┐
│編號│被害人│犯   罪    事    實 │證              據│
├──┼───┼──────────┼─────────┤
│ 一 │庚○○│詐欺集團成員在雅虎奇│(一)被告戊○○於偵│
│    │      │摩公司網站上盜用不知│    查及本院審理中│
│    │      │情之顧容慈之資料申設│    之自白。      │
│    │      │帳戶，偽登販售數位相│(二)被害人庚○○於│
│    │      │機之訊息，並以戊○○│    警詢及偵查中之│
│    │      │所申辦之0000000000號│    指述。        │
│    │      │手機門號作為聯絡電話│(三)顧容慈於警詢之│
│    │      │，致上網瀏覽上開訊息│    供述。        │
│    │      │之庚○○陷於錯誤，於│(四)被告之前揭手機│
│    │      │97年12月13日上午9時 │    門號通聯調閱查│
│    │      │許聯絡購買，並依詐欺│    詢單、行動電話│
│    │      │集團成員之指示，於同│    服務申請書、受│
│    │      │日下午陸續共匯款62, │    理詐騙帳戶通報│
│    │      │013元至蕭守銘、馮永 │    警示簡便格式表│
│    │      │寶、許吉雄、傅永和、│    、自動櫃員機交│
│    │      │郭得才等人（渠等詐欺│    易明細表。    │
│    │      │罪嫌另案偵辦中）所申│(五)馮永寶、許吉雄│
│    │      │辦之帳戶內。        │    、蕭守銘、傅永│
│    │      │                    │    和於警詢之供述│
│    │      │                    │    ，渠等及郭得才│
│    │      │                    │    之開設帳戶資料│
│    │      │                    │    、被害人庚○○│
│    │      │                    │    中國信託水湳分│
│    │      │                    │    行000000000000│
│    │      │                    │    號帳戶之存摺影│
│    │      │                    │    本。          │
│    │      │                    │(六)拍賣網頁資料。│
├──┼───┼──────────┼─────────┤
│ 二 │劉昱峰│詐欺集團成員於雅虎拍│(一)被告戊○○於偵│
│    │      │買網站上，刊登虛偽之│    查及本院審理中│
│    │      │販賣XBOX遊戲機之訊息│    之自白。      │
│    │      │，並以戊○○所申辦之│(二)證人丙○○於偵│
│    │      │手機門號0000000000號│    查中之證述。  │
│    │      │與上網得知訊息之劉昱│(三)林一仁之郵局帳│
│    │      │鋒聯絡，致劉昱鋒陷於│    戶申辦資料及交│
│    │      │錯誤，請其兄丙○○於│    易明細表。    │
│    │      │97年12月14日下午4時6│(四)被告之前揭手機│
│    │      │分許依指示匯款5,820 │    門號通聯調閱查│
│    │      │元至林一仁（詐欺罪嫌│    詢單、行動電話│
│    │      │另案偵辦中）所申辦之│    服務申請書、受│
│    │      │中華郵政雲林郵局第26│    理詐騙帳戶通後│
│    │      │支局0000000000000號 │    警示簡便格式表│
│    │      │帳戶內。            │    、自動櫃員機交│
│    │      │                    │    易明細表。    │
│    │      │                    │(五)拍賣網頁資料。│
├──┼───┼──────────┼─────────┤
│ 三 │己○○│詐欺集團成員利用不知│(一)被告戊○○於偵│
│    │      │情之吳純瑤帳戶，在雅│    查及本院審理中│
│    │      │虎奇摩公司網站上，偽│    中之自白。    │
│    │      │登販售王品集團陶板屋│(二)被害人己○○於│
│    │      │套餐禮券之訊息，並以│    警詢中之指述。│
│    │      │戊○○所申辦之098878│(三)吳純瑤於警詢中│
│    │      │7390號手機門號作為聯│    之供述。      │
│    │      │絡電話，致上網瀏覽上│(四)陳宗棋之銀行帳│
│    │      │開訊息之己○○陷於錯│    戶申辦資料及交│
│    │      │誤，於97年12月15日晚│    易明細表。    │
│    │      │上8時許下標購買，並 │(五)被告之前揭手機│
│    │      │依詐欺集團成員之指示│    門號通聯調閱查│
│    │      │，於97年12月16日下午│    詢單、行動電話│
│    │      │1時許匯款新臺幣（下 │    服務申請書、受│
│    │      │同）1, 945元至陳宗棋│    理詐騙帳戶通報│
│    │      │（詐欺罪嫌另案偵辦中│    警示簡便格式表│
│    │      │）所申辦臺北富邦銀行│    、網路擷取資料│
│    │      │三重分行000000000000│    。            │
│    │      │號帳戶。            │                  │
├──┼───┼──────────┼─────────┤
│ 四 │乙○○│詐欺集團成員在雅虎拍│(一)被告戊○○於偵│
│    │      │賣網站上，利用不知情│    查及本院審理中│
│    │      │之張秀樺帳戶刊登虛偽│    之自白。      │
│    │      │之販賣手機訊息，並以│(二)被害人乙○○於│
│    │      │戊○○所申辦之手機門│    警詢中之指述。│
│    │      │號0000000000號電話與│(三)張秀樺於警詢及│
│    │      │上網下標購買之乙○○│    偵查中之供述。│
│    │      │聯絡匯款事宜，致馬因│(四)陳盡孝之郵局帳│
│    │      │羿陷於錯誤，於97年12│    戶申辦資料及交│
│    │      │月19日下午1時10分許 │    易明細表。    │
│    │      │依指示匯款5,000元至 │(五)被告之前揭手機│
│    │      │陳盡孝（詐欺罪嫌另案│    門號通聯調閱查│
│    │      │偵辦中）所申辦之中華│    詢單、行動電話│
│    │      │郵政竹北郵局帳號0061│    服務申請書、受│
│    │      │0000000000號帳戶內。│    理詐騙帳戶通後│
│    │      │                    │    警示簡便格式表│
│    │      │                    │    。            │
│    │      │                    │(六)郵政國內匯款執│
│    │      │                    │    據匯款人收執聯│
│    │      │                    │    。            │
│    │      │                    │(七)拍賣網頁資料。│
│    │      │                    │                  │
├──┼───┼──────────┼─────────┤
│ 五 │丁○○│詐欺集團成員利用不知│(一)被告戊○○於偵│
│    │      │情之吳純瑤之帳戶，在│    查及本院審理中│
│    │      │雅虎奇摩公司網站上偽│    之自白。      │
│    │      │登販售筆記型電腦之訊│(二)被害人丁○○於│
│    │      │息，並以戊○○所申辦│    偵查中之指述。│
│    │      │之0000000000號手機門│(三)吳純瑤於警詢及│
│    │      │號作為聯絡電話，致上│    偵查中之證述。│
│    │      │網瀏覽上開訊息之劉遠│(四)馮凱護於警詢之│
│    │      │智陷於錯誤，於97年12│    供述及其銀行帳│
│    │      │月20日下午4時30分許 │    戶申辦資料及交│
│    │      │以msn聯絡購買，並依 │    易明細表。    │
│    │      │詐欺集團成員之指示，│(五)被告之前揭手機│
│    │      │於同日下午5時47分許 │    門號通聯調閱查│
│    │      │匯款6,000元至馮凱護 │    詢單、行動電話│
│    │      │（詐欺罪嫌另案偵辦中│    服務申請書、受│
│    │      │）所申辦臺灣銀行公館│    理詐騙帳戶通報│
│    │      │分行000000000000號之│    警示簡便格式表│
│    │      │帳戶。              │    、自動櫃員機交│
│    │      │                    │    易明細表。    │
└──┴───┴──────────┴─────────┘

司法院資訊處製作；財團法人民間司法改革基金會備份。
